【裁判字號】    90,台上,4135
【裁判日期】    900705
【裁判案由】    違反毒品危害防制條例
【裁判全文】
最高法院刑事判決                                九十年度台上字第四一三五號
    上  訴  人  甲○○
右上訴人因違反毒品危害防制條例案件，不服台灣高等法院台南分院中華民國九十年
四月十七日第二審判決（八十九年度上訴字第一五四六號，起訴案號：台灣台南地方
法院檢察署八十九年度偵字第一六六三號），提起上訴，本院判決如左：
    主  文
原判決撤銷，發回台灣高等法院台南分院。
    理  由
本件原判決認定上訴人甲○○與李茂乾（第一審法院通緝中）基於共同販賣第一級毒
品營利之意圖，於不詳時地向不詳（姓名）之人販入第一級毒品海洛因，嗣上訴人於
民國八十九年一月二十五日下午二時四十分許，在台南市○○○路與新興路交岔路口
，為警查獲持有海洛因一小包，繼於同日下午三時三十分許，在台南市○○街二十四
號三樓住處，經警起獲海洛因一大包（上開二包海洛因合計淨重三十三點一七公克、
包裝重一點二五公克、純度百分之十九點五六、純質淨重六點四九公克）、分裝袋一
百零六只、電子磅秤一台、分裝用碗及盤各一個、斜管二支、殘渣袋四個等情，因而
撤銷第一審論處上訴人共同意圖販賣而持有第一級毒品罪刑之判決，改判論處上訴人
共同販賣第一級毒品罪刑。固非毫無見地。
惟查：（一）有罪之判決書，須於事實欄，就犯罪構成要件及與適用法令有關之事實
，明確認定，詳細記載，並於理由敘明所憑之證據及認定之理由，始足為適用法律之
準據。查海洛因係肅清煙毒條例第二條所列之毒品，販賣海洛因者，依該條例第五條
第一項之規定，應處死刑或無期徒刑，嗣該條例於八十七年五月二十日修正公布，名
稱改為毒品危害防制條例，並將海洛因列為第一級毒品，販賣第一級毒品之處罰，改
列於第四條第一項，其法定刑為死刑或無期徒刑，處無期徒刑者得併科新台幣（下同
）一千萬元以下罰金；故上訴人販賣海洛因之犯罪，如在八十七年五月二十日肅清煙
毒條例修正公布生效後完成，應適用毒品危害防制條例第四條第一項處罰，固無疑義
，惟如在修正公布生效前即已完成，原審於修正公布生效後之九十年四月十七日判決
，依刑法第二條第一項規定，應比較新舊法適用最有利於上訴人之法律。而原判決復
認定上訴人與李茂乾共同基於販賣第一級毒品之意圖，於販入海洛因後未及售出即被
查獲。則上訴人販賣海洛因之犯罪，於其販入之初即已完成，究於何時販入，與是否
依刑法第二條第一項規定比較修正公布前之肅清煙毒條例及毒品危害防制條例之處罰
規定以為適用，至有關係，乃原判決竟未於事實欄明確認定，詳細記載，本院尚無從
為其適用法律是否適當之判斷。（二）犯罪事實應依證據認定，有罪之判決書並應將
認定犯罪事實所憑之證據，於理由內逐一說明，此為刑事訴訟法第一百五十四條及第
三百十條第一款所明定。原判決認定上訴人與李茂乾共同販賣海洛因，雖於理由欄記
載上訴人持有海洛因一大包、一小包及分裝袋一百零六只、電子磅秤一台、用以分裝
之碗及盤各一個、斜管二支，經警查獲之事實，並以之為論斷之證據，且說明上訴人
在警訊供稱因伊出資十四萬元由李茂乾去購買海洛因準備販賣，所以將李茂乾將販入
之海洛因寄放在伊處云云，及在偵查中供稱扣案之海洛因等物品，係李茂乾欠伊十四
萬元，於八十八年十二月初拿來抵債云云，均無可採信之理由（見原判決理由第二項
第二小項）；然上訴人持有上開物品，並不能證明上訴人之販賣海洛因係與李茂乾共
同為之，則原判決單憑上訴人持有上開物品，即推定上訴人與李茂乾共同販賣海洛因
，非但與認定犯罪事實應憑證據之規定不合，尤有理由欠備之違法。以上諸端，或為
上訴意旨所指摘，或為本院得依職權調查之事項，應認原判決有撤銷發回更審之原因
。
據上論結，應依刑事訴訟法第三百九十七條、第四百零一條，判決如主文。
中      華      民      國     九十     年      七      月      五      日
                              最高法院刑事第九庭
                                  審判長法官  莊  登  照
                                        法官  洪  明  輝
                                        法官  黃  一  鑫
                                        法官  魏  新  和
                                        法官  林  秀  夫
      右正本證明與原本無異
                                              書  記  官
中      華      民      國     九十     年      七      月     十一     日


司法院資訊處製作；財團法人民間司法改革基金會備份。
